臺灣新竹地方法院民事判決  
109年度訴字第1050號
原      告  鄧國玄  
訴訟代理人  馮彥錡律師
被      告  劉竣毅即劉仁光


上列當事人間清償借款事件，本院於民國109年12月22日辯論終
結，判決如下：
    主  文
被告應給付原告新臺幣玖拾伍萬元，及自民國九十四年十一月二
十九日起至清償日止，按週年利率百分之二十計算之利息。
原告其餘之訴駁回。
訴訟費用由被告負擔百分之九十五，餘由原告負擔。
本判決第一項於原告以新臺幣參拾壹萬柒仟元為被告供擔保後，
得假執行；但被告如以新臺幣玖拾伍萬元為原告預供擔保，得
免為假執行。
原告其餘假執行聲請駁回。 
    事實及理由
壹、程序方面：
    本件被告經合法通知，未於言詞辯論期日到場，核無民事訴
    訟法第386條各款所列情形，爰依原告聲請，由其一造辯論
    而為判決。
貳、實體方面：
一、原告主張：緣被告於民國（下同）94年11月28日向原告借款
    新臺幣（下同）100萬元，約定月息5分，兩造當場簽立借據
    ，被告並簽發面額100萬元本票（票據號碼：133978號）交
    付原告擔保上開借款。詎料，被告拒絕清償借款本息，竟另
    對原告提出重利罪之刑事告訴，致使原告於98年間因涉犯重
    利罪遭本院刑事庭經減刑後判處有期徒刑參月確定，迄今被
    告仍未清償前揭借款本息。又兩造就上開借款約定月息5分
    ，換算年息為週年利率百分之60，惟民法第205條規定約定
    利率超過百分之20之利息無請求權，是原告僅請求按年息百
    分之20計算之利息。為此，原告爰依消費借貸之法律關係提
    起本件訴訟，並聲明：被告應給付原告100萬元，及自94年1
    1月29日起至清償日止，按年息百分之20計算之利息；願供
    擔保請准宣告假執行。
二、被告方面：被告未於言詞辯論期日到場，亦未提出準備書狀
    作何聲明或陳述。
三、本院之判斷：
（一）原告主張被告因有資金需求於94年11月28日向原告借款10
      0萬元，嗣對原告提出重利罪之刑事告訴，經臺灣新竹地
      方檢察署（下稱新竹地檢署）以96年度偵字第6628號、97
      年度偵字第8140號提起公訴，並經本院刑事庭以97年度訴
      字第1268號判處原告連續犯重利罪，處有期徒刑陸月，如
      易科罰金，以銀元參佰元即新臺幣玖佰元折算壹日；減為
      有期徒刑參月，如易科罰金，以銀元參佰元即新臺幣玖佰
      元折算壹日確定，而被告迄今仍未清償前揭本息等情，業
      據提出刑事判決影本為證，並經本院依職權調取前揭刑事
      全卷核閱無訛，復有被告所簽發之本票及借據各乙紙附於
      偵查卷內可稽（見偵字第6628號卷第191、192頁）。而被
      告經合法通知均未到庭，亦未提出準備書狀作何聲明或陳
      述，自堪信原告主張為真實。
（二）按稱消費借貸者，謂當事人一方移轉金錢或其他代替物之
      所有權於他方，而約定他方以種類、品質、數量相同之物
      返還之契約，民法第474條第1項定有明文；次按「自貸與
      金額中預扣利息，該預扣部分既未實際交付借用人，自不
      能認為係貸與本金額之一部。故利息先扣之消費借貸，其
      據以計算利息之本金額應以利息預扣後實際交付借用人之
      金額為準，於約定依本金之一定比例支付違約金者，其據
      以計算違約金之本金額，亦同。」、「消費借貸為要物契
      約，因金錢或其他代替物之交付而生效力，故利息先扣之
      消費借貸，其貸與之本金額應以利息預扣後實際交付借用
      人之金額為準。如當事人間就是否已實際交付之事實有爭
      執，應由主張已為交付之貸與人負舉證責任。」，有最高
      法院77年度台上字第164號、88年度台上字第1346號民事
      裁判意旨可參。是貸借款項時如予以預扣利息等金額，則
      借貸之金額，應以預扣利息後實際交付之金額為準。原告
      主張借貸金錢予被告之事實，經證人A1於96年9月27日警
      詢筆錄內陳述：「於94年11月28日鄧國玄、沈聲榜、朱育
      廷、彭仕豪等人，趁我的朋友劉仁光急需用錢之際，借款
      給我的朋友，以五分利計算，借貸新台幣壹佰萬元整，但
      扣除利息新臺幣伍萬元整，實收新臺幣玖拾伍萬元整，同
      時簽下面額新臺幣壹佰萬元整之本票…」及原告於97年11
      月20日偵查程序、同年12月24日刑事準備程序中曾陳稱：
      「（問：是否借100萬給劉仁光？）是。先扣5萬元，對方
      有提出100萬元的本票及借據，他說要用他父親的房子抵
      押，但他父親的房子早就被拍賣了，當時是以月息五分計
      算利息，但是這是他自己提出的條件。」、「劉仁光跟我
      借錢的時候，需要錢很急，他說他要自殺，我當時心軟借
      100萬元給他，利息都是他自己講的，預扣第一期利息5萬
      元，我給他95萬元，劉仁光有給我借據，他的房子已經抵
      押拍賣，後來我找劉仁光，他就避不見面。」等語，此有
      調查筆錄、訊問筆錄、準備程序筆錄在卷可稽（見新竹地
      檢署96年度偵字第6628號卷第57頁、第346頁；本院97年
      度訴字第1268號卷第39頁），且有被告所簽發之本票（票
      據號碼133978號、面額100萬元）、借據在偵查卷宗可稽
      ，足見原告預扣利息後實際交付被告之借款金額為95萬元
      。揆諸前揭說明，原告所貸與之本金額應以利息預扣後交
      付之95萬元為準。
（三）次按約定利率，超過週年百分之20者，債權人對於超過部
      分之利息，無請求權，民法第205 條定有明文。查兩造間
      約定之利率為月息五分，換算年息為週年利率百分之60，
      已如上所述，該利率已逾民法第205 條法定最高上限，依
      前揭說，就超過百分之20部分，原告自不得請求。是原告
      請求被告給付按年息百分之20計算之遲延利息，為有理由
      ，應予准許。
（四）按借用人應於約定期限內，返還借用物種類、品質、數量
      相同之物。借用人得隨時返還，貸與人亦得定1 個月以上
      之相當期限，催告返還；遲延之債務，以支付金錢為標的
      者，債權人得請求依法定利率計算之遲延利息。但約定利
      率較高者，仍從其約定利率；給付有確定期限者，債務人
      自期限屆滿時起，負遲延責任，民法第478 條、第233 條
      第1 項、第229 條第1項分別定有明文。查系爭本票其上
      所記載之到期日為95年5月28日（見偵字第6628號卷第191
      頁），而系爭本票既為系爭借款之擔保，雙方雖未明示約
      定系爭本票所記載之到期日即為系爭借款所約定之返還日
      ，然衡諸常情，兩造應有默示以系爭本票所記載之到期日
      為系爭借款之返還日之合意，是系爭借款之返還期限應為
      95年5月28日。而原告主張被告於借款後本息均未清償，
      被告亦未到場爭執，則原告請求被告給付本金95萬元，及
      自94年5月29日至清償日止，按年息百分之20計算之約定
      利息及遲延利息，自屬有據，逾此部分之請求，則無理由
      。
四、綜上所述，原告依據消費借貸之法律關係，請求被告給付95
    萬元及自94年11月29日起至清償日止，按年息百分之20計算
    之利息，為有理由，應予准許。逾此範圍之請求，即無理由
    ，均應駁回。
五、本件原告陳明願供擔保，請求宣告假執行，核與民事訴訟法
    第390 條第2 項之規定並無不合，爰酌定相當擔保金額宣告
    之，並依職權宣告被告得預供擔保免為假執行。
六、據上論結，本件原告之訴為一部有理由，一部無理由，依民
    事訴訟法第385條第1 項前段、第79條、第390條第 2項、第
    392 條第2 項，判決如主文。
中　　華　　民　　國　　110 　年　　1　　 月　 　5　　日
                  民事第一庭法　　　官　楊明箴
以上正本係照原本作成。
如對本判決上訴，須於判決送達後20日內向本院提出上訴狀。如
委任律師提起上訴者，應一併繳納上訴審裁判費。
中　　華　　民　　國　　110 　年　　1 　　月　　 5　　日
                                書記官　劉亭筠